【裁判字號】    98,上訴,2708
【裁判日期】    980710
【裁判案由】    毒品危害防制條例
【裁判全文】
臺灣高等法院刑事判決                98年度上訴字第2708號
上  訴  人
即  被  告  甲○○
                    國民
                    （現另案於臺灣臺北監獄臺北分監執行）
上列上訴人因違反毒品危害防制條例案件，不服臺灣板橋地方法
院98年度訴字第964號，中華民國98年4月30日第一審判決（起訴
案號：臺灣板橋地方法院檢察署98年度毒偵字第1203號），提起
上訴，本院判決如下：
    主  文
上訴駁回。
    理  由
一、依刑事訴訟法第350條、第361條、第362條、第367條規定，
    不服地方法院之第一審判決而上訴者，須提出上訴書狀，並
    應敘明具體理由，為上訴必備之程式；其所提出之書狀未敘
    述上訴理由，或僅曾以言詞陳述上訴理由者，均應於上訴期
    間屆滿後20日內補提理由書於第一審法院。第一審法院經形
    式審查，認逾期未補提上訴理由者，應定期間先命補正，逾
    期未補正者，為上訴不合法律上之程式，應以裁定駁回。倘
    已提出上訴理由，但所提非屬具體理由者，則由第二審法院
    以上訴不合法律上之程式，判決駁回。而所謂具體理由，必
    係依據卷內既有訴訟資料或提出新事證，指摘或表明第一審
    判決有何採證認事、用法或量刑等足以影響判決本旨之不當
    或違法，而構成應予撤銷之具體事由，始克當之（例如：依
    憑證據法則具體指出所採證據何以不據證據能力，或依憑卷
    證資料，明確指出所為證據證明力之判斷如何違背經驗、論
    理法則）；倘僅泛言原判決認定事實錯誤、違背法令、量刑
    失之過重過輕微，而未依上揭意旨指出具體事由，或形式上
    雖已指出具體事由，然該事由縱使屬實，亦不足以認為原判
    決有何不當或違法者（例如：對不具有調查必要性之證據，
    法院未依聲請調查亦未說明理由，或援用證據不當，但除去
    該證據仍應為同一事實之認定），皆難謂係具體理由，俾與
    第二審上訴制度旨在請求第二審法院撤銷、變更第一審不當
    或違法之判決，以實現個案救濟之立法目的相契合，並節制
    濫行上訴（最高法院97年度台上字第892號決參照）。又觀
    諸刑事訴訟法第361條修正之立法說明三，謂「原審法院對
    上訴書狀有無記載理由，應為形式上之審查，認有欠缺，且
    未據上訴人自行補正者，應定期間先命補正，爰於第三項後
    段明定。至上訴理由是否具體，係第二審法院審查範圍，不
    在命補正之列」，故修正後該規定所指應由第一審法院先命
    補正之「上訴書狀未敘述理由」，係指上訴書狀僅聲明對原
    判決不服，就不服理由未為任何敘述，自形式上觀察，可認
    係未提出上訴理由之情形而言，若上訴書狀對不服之理由已
    有所敘述，僅敘述不具體者，究有別於「未敘述理由」，自
    不生應依該規定命補正之問題。同此旨趣，刑事訴訟法第36
    7條增列為不合法情形之「上訴書狀未敘述理由」者，亦應
    採相同解釋。又上訴書狀已敘述上訴理由，但所述不「具體
    」者，雖非「上訴書狀未敘述理由」一語涵攝之範圍，然既
    不符合「上訴書狀應敘述『具體』理由」之規定，仍屬上訴
    「不合法律上之程式」，且依上開立法說明，此類不合法，
    不在得補正之列，法院自毋庸命補正；而由第二審法院逕認
    上訴不合法，以判決駁回（最高法院97年度台上字第892號
    、第3599號、第3889號判決參照）。
二、本件原判決認定上訴人即被告甲○○曾於民國92年間因施用
    毒品案件，經臺灣板橋地方法院裁定送觀察、勒戒後，認無
    繼續施用毒品傾向，於92年12月18日執行完畢釋放，由臺灣
    板橋地方法院檢察署檢察官以92年度毒偵字第3854號不起訴
    處分確定。復於94年間因施用毒品案件，經同法院以94年度
    簡字第3461號判決判處有期徒刑3月確定，95年3月18日入監
    執行，95年8月13日縮刑期滿執行完畢。又於94年間某日起
    至95年1月26日止間犯施用毒品案件，經同法院以95年度訴
    字第1141號判決判處有期徒刑8月確定；又於95年1月27日因
    施用毒品案件，經同法院以95年度簡字第4170號判決各判處
    有期徒刑5月、3月，並定其應執行刑6月確定，上開三罪因
    減刑及定應執行刑，定應執行刑為7月；又於96年2月1日、
    同年月2日犯施用毒品案件，復經同法院以96年度訴字1098
    號判決各判處有期徒刑7月、10月，並定其應執行刑10月確
    定，因減刑及定應執行刑，定應執行刑為5月；上開應執行
    刑7月、5月接續執行，於97年1月15日縮刑期滿執行完畢。
    復基於施用毒品之各別犯意，分別於98年2月2日晚上8時許
    、同年2月3日晚上10時許，在其臺北縣三重市○○街289號8
    樓住處，先後施用第二級毒品甲基安非他命、第一級毒品海
    洛因各1次。嗣於98年2月3日晚上11時10分許，在其上址住
    處為警查獲，扣得其所有供犯施用毒品使用之毒品甲基安非
    他命3包（驗後淨重4.119公克，鑑驗時使用0.0004公克，驗
    餘淨重4.1186公克）、毒品海洛因1包（驗後淨重0.652公克
    ，鑑驗時使用0.00 2公克，驗餘淨重0.65公克）、安非他命
    吸食器1組等物，並經警採尿送驗後，分別驗有鴉片類嗎啡
    及甲基安非他命等藥物陽性反應等情，係以：上訴人於警詢
    時、偵查中及原審審理時坦承上揭事實不諱，並有卷附之臺
    北縣政府警察局三重分局搜索、扣押筆錄、扣案物品照片、
    臺灣檢驗科技股份有限公司出具之驗尿報告、交通部民用航
    空局航空醫務中心出具之上開查獲毒品鑑定書2紙、臺灣高
    等法院被告前案紀錄表等可稽，及扣案之毒品甲基安非他命
    3包（驗後淨重4.119公克，鑑驗時使用0.0004公克，驗餘淨
    重4.1186公克）、毒品海洛因1包（驗後淨重0.652公克，鑑
    驗時使用0.002公克，驗餘淨重0.65公克）、安非他命吸食
    器1組等物可證。因認上訴人施用第二級、第一級毒品之犯
    行明確。並以：上訴人於觀察、勒戒執行完畢釋放後5年內
    犯施用毒品罪，並經法院科刑處罰後，再犯本件施用毒品罪
    ，應予追訴處罰。且上訴人於有期徒刑執行完畢5年內，故
    意再犯本件有期徒刑以上之罪，為累犯。就上訴人施用第二
    級毒品部分，論上訴人以施用第二級毒品罪，累犯，處有期
    徒刑8月。就上訴人施用第一級毒品部分，論上訴人以施用
    第一級毒品罪，累犯，處有期徒刑10月。並定其應執行刑1
    年5月，併為相關沒收之宣告。已詳敘其認定上訴人犯罪事
    實之依據及憑以認定之理由，核無違法或不當之處。上訴意
    旨略以：「為被訴毒品案件，提出上訴狀，為受刑人甲○○
    被訴毒品案件，98年度訴字第964號敬股判決為二級毒品，
    處有期徒刑8月，因不服判決，認為判刑太重，提出此狀。
    因家有年幼小孩需照顧，請法官從輕量刑。」云云（按：上
    訴得對於判決之一部為之；未聲明為一部者，視為全部上訴
    ，刑事訴訟法第348條第1項定有明文。查本件上訴人提起上
    訴，並未聲明為一部上訴，且提及請法官從輕量刑，自應視
    為全部上訴。）。惟查：量刑之輕重，係屬事實審法院得依
    職權自由裁量之事項，苟於量刑時，已依行為人之責任為基
    礎，並斟酌刑法第57條各款所指情狀，而未逾越法定範圍，
    又未濫用其職權，即不得遽指為違法。原審於量刑時，已依
    上揭規定，審酌上訴人之素行、犯罪之動機目的、再犯施用
    毒品情節、所生危害及犯後態度等一切情狀，分別就上訴人
    施用第二級、第一級毒品罪，量處有期徒刑8月、10月，並
    定其應執行刑有期徒刑1年5月，既未逾越法定刑度，亦未濫
    用其自由裁量之權限，刑度亦屬妥適，核無不當或違法之情
    形。上訴人徒以家有年幼小孩需照顧指摘原判決量刑過重，
    並未依據卷內既有訴訟資料或提出新事證，指摘或表明原判
    決量刑有何不當或違法，而構成應予撤銷之具體事由，揆諸
    上開說明，難謂已敘述具體理由。本件上訴不合法律上程式
    ，爰不經言詞辯論，逕以判決駁回。
據上論斷，應依刑事訴訟法第367條前段、第372條，判決如主文
。
中    華    民    國    98    年    7     月    10     日
                  刑事第七庭  審判長法  官  陳晴教
                                    法  官  游紅桃
                                    法  官  楊智勝
以上正本證明與原本無異。
施用第一級毒品部分如不服本判決，應於收受送達後10日內向本
院提出上訴書狀，其未敘述上訴之理由者並得於提起上訴後10日
內向本院補提理由書（均須按他造當事人之人數附繕本）「切勿
逕送上級法院」。
施用第二級毒品部分不得上訴。
                                    書記官  林桂玉
中    華    民    國    98    年    7     月    13    日


司法院資訊處製作；財團法人民間司法改革基金會備份。
